最高法院刑事裁定　　　　　　　　　　111年度台抗字第714號
抗　告　人　蔡添才




上列抗告人因違反槍砲彈藥刀械管制條例案件，不服臺灣高等法
院中華民國111年4月26日駁回其聲請再審之裁定（111 年度聲再
字第223號），提起抗告，本院裁定如下：
    主  文
抗告駁回。
    理  由
一、本件原裁定以聲請人即抗告人蔡添才（下稱抗告人）因違反
    槍砲彈藥刀械管制條例案件，對於原審法院105 度上訴字第
    2858號確定判決（下稱原確定判決）聲請再審，其於原審聲
    請再審意旨略以：㈠本件扣案之爆裂物係警方於民國103 年
    10月12日下午3、4時許，在新北市汐止區鄉00路00段00巷00
    弄0000號公車總站後方河堤步道查獲，自無從推論該爆裂物
    係抗告人於同日上午8 時許在基隆市仁愛區成功一路居處所
    製造。㈡原確定判決認定抗告人係於103年10月12日下午1時
    許在上開河堤步道燃放爆裂物，然抗告人於同日下午12時51
    分已因身體受傷而在國泰醫療財團法人汐止國泰綜合醫院（
    下稱汐止國泰醫院）急診室就醫，可見其事實認定顯有錯誤
    。㈢原確定判決認定本件係新北市政府警察局刑事警察大隊
    偵五隊隊長楊宗昆於休假返家途中發現抗告人身體受傷而將
    抗告人送醫急救，復聯絡新北市政府警察局汐止分局警員郭
    豐隆、余祥雲、徐世鋒等人逮捕抗告人及查扣相關證物一節
    ，殊與實情不符。本件實係由汐止國泰醫院急診室人員於同
    日下午1時10分向警方報案，派出所員警始據報於當日下午1
    時28分到場調查，抗告人並非因現行犯而被逮捕調查，此有
    汐止國泰醫院急診護理評估表可證。㈣抗告人於案發當時身
    受重傷住院治療，醫師囑咐宜休養4 週，警方卻執意要求抗
    告人出院，惟抗告人當時意識不清，根本無法配合警方製作
    筆錄，故本件伊之警詢筆錄內容顯係由警方捏造而屬不實，
    爰聲請准予再審云云。惟抗告人上揭聲請再審意旨所主張如
    前述㈠、㈡、㈢、㈣各節而據以指摘警方違法陷害而有偽證
    、誣告、偽造公文書等原因事實，業經抗告人於先前向原審
    法院聲請再審案件中加以主張，並先後經原審法院以107 年
    度聲再字第3、379號，109年度聲再字第91、546號，110 年
    度聲再更一字第4 號裁定審酌結果，或認其再審之聲請為無
    理由，或係以同一原因事實聲請再審，認其聲請程序不合法
    ，而分別裁定駁回其再審之聲請確定。至於汐止國泰醫院急
    診護理評估表記載，抗告人係於103 年10月12日下午12時51
    分前往急診，與原確定判決認定抗告人係於同日下午1 時點
    燃爆裂物測試，在時序上固略有出入。然抗告人確係因爆裂
    物或鞭炮爆炸致身體受傷而前往汐止國泰醫院就醫之事實，
    並無爭議。原確定判決認定抗告人燃放爆裂物測試之詳細時
    間，縱使未臻精確，惟尚不足以推翻原確定判決所認定本件
    抗告人犯罪之基本事實。抗告人猶以同一原因事由聲請本件
    再審，自非適法。其聲請再審之程序顯然違背規定，且無從
    補正，乃未通知其到場聽取意見，逕予裁定駁回等旨。
二、抗告人抗告意旨略以：本件並無製造爆裂物工具等相關證物
    扣案，不能以推論方式認定伊有被訴製造爆裂物之犯罪。又
    本件係伊自行入醫院治療，並非前述偵五隊隊長楊宗昆將其
    送醫後通報警方查獲，故伊並非現行犯。且警方係於103 年
    10月12日下午1 時28分許才到醫院調查，顯不可能在同日下
    午1時10分許即查扣爆裂物碎片，並於同日下午1時20分許即
    逮捕伊。況伊係於當日下午12時51分許即前往醫院就醫，亦
    不可能於同日下午1 時許因點燃爆裂物測試受傷。本件係警
    方故意捏造事實製作不實筆錄並栽贓故予入罪，並無證據足
    以證明伊確有製造爆裂物之犯罪，自有再審理由。原裁定以
    伊本件再審之聲請程序不合法為由，而逕予駁回，自有未洽
    云云。
三、惟按經法院認無再審理由而以裁定駁回其再審之聲請後，不
    得更以同一原因聲請再審；又法院認為聲請再審之程序違背
    規定者，應以裁定駁回之，刑事訴訟法第434條及第433條前
    段分別定有明文。本件抗告人聲請再審所主張之原因事實，
    前既經原審法院加以審酌而以無理由或不合法駁回其聲請確
    定，抗告人再以同一原因事實（即事由）聲請本件再審，依
    上述規定，其聲請再審之程序即非適法。原裁定因而以抗告
    人本件聲請再審為不合法，而駁回其聲請，經核於法尚無違
    誤。
四、本件抗告人抗告意旨並未具體指摘原裁定究有如何違法或不
    當之情形，猶執其在原審聲請再審之同一理由，任意指摘原
    確定判決認定事實有誤及原裁定不當，而請求撤銷原裁定，
    並准許其再審之聲請，其抗告自難認為有理由，應予駁回。
據上論結，應依刑事訴訟法第412條，裁定如主文。
中    華    民    國   111    年    6     月    9     日
                  刑事第一庭審判長法  官  郭  毓  洲  
                                  法  官  林  靜  芬  
                                  法  官  蔡  憲  德  
                                  法  官  高  玉  舜  
                                  法  官  林  英  志  
本件正本證明與原本無異
                                  書記官
中    華    民    國   111    年    6     月    13    日